臺灣臺中地方法院民事裁定　　　　　100年度司養聲字第258號
聲　請　人　林志雄
即　收養人　謝若芬
聲　請　人　鍾晉鴻
即被收養人
法定代理人　鍾政宏
　　　　　　黎寶玉
上列當事人間聲請認可收養事件，本院裁定如下：
    主  文
認可林志雄及謝若芬於民國一００年三月二十五日，共同收養鍾
晉鴻為養子。
程序費用由聲請人負擔。
    理  由
一、本件聲請意旨略以：聲請人即收養人林志雄（男、民國五十
    三年一月十八日生）與聲請人即收養人謝若芬（女、五十四
    年十月二十八日生）為夫妻關係，於一００年三月二十五日
    經聲請人即被收養人鍾晉鴻（男、九十九年五月十五日生）
    之法定代理人即生父鍾政宏、生母黎寶玉代為及代受意思表
    示，與被收養人訂立書面收養契約書，收養被收養人為養子
    ，為此依民法第一千零七十九條第一項規定聲請本院認可等
    語。並提出戶籍謄本、收養契約書、健康檢查表、無犯罪紀
    錄證明、扣繳憑單、股利憑單、存摺封面暨內頁、定期儲金
    存單、保險單及土地暨建物所有權狀等件為證。
二、按收養者之年齡，應長於被收養者二十歲以上；夫妻收養子
    女時，應共同為之。但夫妻之一方收養他方之子女，得單獨
    收養；子女被收養時，應得其父母之同意。但有下列各款情
    形之一者，不在此限：(一)父母之一方或雙方對子女未盡保護
    教養義務或有其他顯然不利子女之情事而拒絕同意。(二)父母
    之一方或雙方事實上不能為意思表示。前項同意應作成書面
    並經公證。但已向法院聲請收養認可者，得以言詞向法院表
    示並記明筆錄代之。第一項之同意，不得附條件或期限；收
    養應以書面為之，並向法院聲請認可。收養有無效、得撤銷
    之原因或違反其他法律規定者，法院應不予認可；法院為未
    成年人被收養之認可時，應依養子女最佳利益為之；又按收
    養自法院認可裁定確定時，溯及於收養契約成立時發生效力
    。但第三人已取得之權利，不受影響；法院認可兒童收養事
    件，應考慮兒童之最佳利益，決定兒童之最佳利益時，應斟
    酌收養人之人格、經濟能力、家庭狀況及以往照顧或監護其
    他兒童之紀錄決定之；法院認可收養前，應命主管機關或其
    他兒童福利機構進行訪視，提出調查報告及建議，民法第一
    千零七十三條、第一千零七十四條第一款、第一千零七十六
    條之一、第一千零七十九條、第一千零七十九條之一、第一
    千零七十九條之三分別定有明文。復按法院認可兒童及少年
    收養事件，應基於兒童及少年之最佳利益，斟酌收養人之人
    格、經濟能力、家庭狀況及以往照顧或監護其他兒童及少年
    之紀錄決定之；滿七歲之兒童及少年被收養時，兒童及少年
    之意願應受尊重；法院認可兒童及少年之收養前，應命主管
    機關或兒童及少年福利機構進行訪視，提出調查報告及建議
    。收養人或收養事件之利害關係人亦得提出相關資料或證據
    ，供法院斟酌，兒童及少年福利法第十四條第一項、第二項
    前段及第四項亦定有明文。
三、經查：本件收養人與被收養人間，於一００年三月二十五日
    簽立書面契約達成收養合意，並經收養人夫婦、被收養人及
    其生父母到庭陳明收養、被收養及同意收養之意願。而被收
    養人為九十九年五月十五日生，係未滿七歲之未成年人，已
    由其法定代理人鍾政宏與黎寶玉代為及代受意思表示，訂立
    書面收養契約；收養人林志雄與謝若芬分別係五十三年一月
    十八日生、五十四年十月二十八日生，均長於被收養人二十
    歲以上，且係夫妻共同收養被收養人等事實，業據聲請人提
    出戶籍謄本及收養契約書為證，可堪認定本件收養並無民法
    第一千零七十九條之四、之五所定無效或得撤銷之原因。另
    本件收養人有固定工作，平日收入穩定及身體健康狀況均正
    常等事實，亦有收養人所提出之健康檢查表、無犯罪紀錄證
    明、扣繳憑單、股利憑單、存摺封面暨內頁、定期儲金存單
    、保險單及土地暨建物所有權狀等件為證，足見收養人夫婦
    有正當職業及適足經濟資力，並具良好之健康狀況。
四、另經本院函請財團法人聖功社會福利慈善基金會（下稱聖功
    基金會）及財團法人中華民國兒童福利聯盟文教基金會（下
    稱兒福聯盟）派員進行訪視，其中被收養人生父母之訪視結
    果略以：生父母經濟狀況欠佳，仰賴生父在外工作之微薄薪
    水，兩人本身扶養三名兒子，正值花費較高階段，加上積欠
    健保費及卡債，經濟入不敷出，如再負擔被收養人之扶養費
    用，對生父母而言經濟壓力加重，恐會影響生父母與其他兒
    子、家人的生活品質，甚至是被收養人的成長及發展，進而
    衍生不少問題。而生父母週遭支持系統有限，資源薄弱，生
    活相當辛苦，實無法再承擔被收養人照顧之責，依被收養人
    最佳利益考量，評估本案具出養必要性等語，此有聖功基金
    會一００年十月三十一日聖功基字第一００五八五號函暨訪
    視報告在卷可稽。至收養人及被收養人之訪視結果則以：1.
    收養人現況：收養人謝先生現年四十七歲，擔任貿易公司副
    理，林太太現年四十六歲，擔任專職家管，兩人生活單純，
    經濟狀況寬裕。林姓夫婦結婚多年仍膝下無子，因為喜歡小
    孩，雖嘗試多次人工治療但仍無好結果，故期待透過收養，
    一圓為人父母的心願。2.試養情形：被收養人鍾小弟現年一
    歲五個月，由收養人夫妻試養近七個月，林姓夫婦清楚鍾小
    弟的生活作息與需求，觀察林姓夫婦與鍾小弟互動自然，親
    子間關係緊密，評估試養情形穩定。3.綜上所述，收養人林
    姓夫妻經濟狀況穩定，對孩子的照顧與教養計畫也已有規劃
    ，且能滿足孩子生活需求，收養意願確定，評估林志雄、謝
    若芬合適收養鍾晉鴻等語，亦有兒福聯盟一００年十月十八
    日兒盟訪字第一０００二九二號函暨訪視報告附卷可按。據
    此，本院綜合上情並參考前揭訪視報告之評估與建議，認為
    本件收養符合被收養人之最佳利益，且未違反法律規定，自
    應予認可，並溯及於一００年三月二十五日簽訂收養書面契
    約時發生效力。
五、依非訟事件法第二十一條第一項、第二十三條，民事訴訟法
    第八十五條第一項前段，裁定如主文。
中    華    民    國   100    年    11    月    17    日
                  家事法庭    司法事務官  林敬程
正本係照原本做成。
如不服本件裁定，得於裁定書送達之翌日起十日內，以書狀敘述
理由，向本庭提起抗告。
中    華    民    國   100    年    11    月    17    日
                              書  記  官  王淑燕